臺灣高等法院民事裁定　　　　　　　　　 96年度抗字第215號
抗　告　人　乙○○
上列抗告人因與相對人甲○○間聲請假扣押事件，對於中華民國
95 年12月28日臺灣士林地方法院95年度裁全字第6980號裁定提
起抗告，本院裁定如下：
    主      文
抗告駁回。
抗告費用由抗告人負擔。
    理      由
一、按債權人就金錢請求或得易為金錢請求之請求，欲保全強制
    執行者，得聲請假扣押。假扣押非有日後不能強制執行或甚
    難執行之虞者，不得為之。請求及假扣押之原因應釋明之。
    前項釋明如有不足，而債權人陳明願供擔保或法院認為適當
    者，法院得定相當之擔保，命供擔保後為假扣押，民事訴訟
    法第522條第1項、第523條第1項及第526條第1項、第2項定
    有明文。次按訴訟費用，由敗訴之當事人負擔。當事人分擔
    訴訟費用者，法院為確定費用額之裁判時，除前條第二項情
    形外，應視為各當事人應負擔之費用，已就相等之額抵銷，
    而確定其一造應賠償他造之差額。民事訴訟法第78條、第93
    條定有明文。從而，訴訟費用之負擔依上開規定既係法定之
    損害賠償，債權人自得聲請假扣押。末按證明與釋明在構成
    法院之心證上程度未盡相同，所謂證明者，係指當事人提出
    之證據方法，足使法院產生堅強之心證，可以完全確信其主
    張為真實而言，與釋明云者，為當事人提出之證據未能使法
    院達於確信之程度，僅在使法院得薄弱之心證，信其事實上
    之主張大概為如此者有間，二者非性質上之區別，乃分量上
    之不同（最高法院95年台抗字第386號判決意旨參照）。
二、抗告意旨略以：(一)伊雖在原法院92年度重訴字第301號民事
    判決獲敗訴，唯伊已上訴，目前該案已進入第三審程序中，
    尚未確定，相對人對伊根本無所謂新台幣（下同）761萬179
    0元之債務存在。(二)另參之上開原法院92年度重訴字第301號
    民事判決，根本無如相對人於民國95年12月27日假扣押聲請
    狀所提相關證物3「工程合約書」部分之裁判依據，何來所
    稱「工程總價6130萬」之工程總價3成之利潤損失約為2043
    萬元之債務。又相對人所提工程合約並無此事，工程合約影
    本如何為假扣押執行依據，原裁定於法有違，應即撤銷。另
    依原裁定所扣押之伊所有5筆土地之最低價值約為9億7270萬
    元，與相對人所陳述積欠款2804萬1790元相差懸殊，不應准
    許，求予廢棄原裁定云云。
三、經查：
  (一)本件相對人即債權人甲○○向原審聲請假扣押，主張：兩造
    於91年6月28日簽訂土地買賣契約書，嗣抗告人即債務人遲
    不履行前開土地買賣契約，為此伊起訴請求抗告人履約並辦
    理所有權移轉登記（原審92年重訴字第301號），並於該訴
    訟程序中繳納裁判費761萬1790元，該事件獲原審判決伊勝
    訴，並判令訴訟費用由抗告人負擔，抗告人不服提起上訴，
    亦經駁回，故抗告人對伊負有761萬1790元之債務。又兩造
    於91年6月28日另簽訂工程合約書，詎抗告人於簽定上開工
    程合約後，竟將該工程另發包予他人施作，拒不依約履行，
    致伊受有損害2043萬元。綜上，伊對抗告人計有2804萬元17
    90元之金錢債權，近聞抗告人擬處分名下所有財產，恐日後
    有不能強制執行或甚難執行之虞，並願供擔保以代釋明，為
    避免債務人脫產，為此聲請就抗告人之財產於2700萬元之範
    圍內聲請假扣押等情，並提出原審92年度重訴字第301號裁
    定、判決及自行收納款項統一收據影本、工程合約書影本、
    土地謄本5份等為證（見原審卷第6至45頁）；堪認相對人已
    釋明其請求之原因。抗告人雖辯稱原審92年重訴字第301號
    移轉所有權等事件已進入第三審程序中，尚未確定，相對人
    對伊根本無所謂761萬1790元之債務存在云云，然查上開761
    萬1790元之裁判費，依首揭說明，係法定之損害賠償，自得
    聲請假扣押，抗告人上開所辯，顯無理由。抗告人另辯稱相
    對人所提工程合約係無此事，亦無所稱利潤損失約為2043
    萬元之債務，工程合約影本如何為假扣押執行依據，原裁定
    於法有違云云，惟此乃應待本案解決之問題，其據以對原裁
    定聲明不服，不能認為有理由。
  (二)另就假扣押之原因，相對人已釋明近聞抗告人擬處分名下所
    有財產，恐日後有不能強制執行或甚難執行之虞，並願供擔
    保以代釋明等情，已使法院得薄弱之心證，信其事實上之主
    張大概為如此，且相對人雖未能完全盡釋明之責，惟其既陳
    明願供擔保，應認補足其釋明之不足，揆諸首揭規定，法院
    得定相當之擔保，命供擔保後為假扣押。又抗告人復辯稱
    本件恐有超額查封之情形云云，惟是否有超額查封之情形，
    係強制執行程序之問題，非本件假扣押程序所應審酌，抗告
    人所辯，尚無可採，附此敘明。
  (三)綜上所述，抗告人所辯均不足採，原裁定命相對人以新臺幣
    900萬元或同額之永豐商業銀行可轉讓定期存單，為抗告人
    供擔保後，得對於抗告人之財產在新臺幣2700萬元之範圍內
    為假扣押，經核並無不合。抗告意旨仍執前詞，指摘原裁定
    不當，求予廢棄，為無理由，應予駁回。
四、據上論結，本件抗告為無理由，爰裁定如主文。
中　　華　　民　　國　　96　　年　　3 　　月　　23　　日
                  民事第七庭
                      審判長法　官  鄭三源
　　　　　　　　　　　  　　法　官　王聖惠
　　　　　　　　　　　    　法　官  周美月
正本係照原本作成。
本裁定除以適用法規顯有錯誤為理由，並經本院許可外，不得再
抗告。如提起再抗告，應於收受後10日內委任律師為訴訟代理人
向本院提出再抗告狀。並繳納再抗告費新台幣１千元。
中　　華　　民　　國　　96　　年　　3 　　月　　23　　日
　　　　　　　　　　　　　　書記官  李華安
